最高法院民事判決　　　　　　　　　　　　　　　九十三年度台上字第二三九四號
　　上　訴　人　健強高科技股份有限公司
　　法定代理人　潘俊光
　　訴訟代理人　林志豪律師
　　被 上訴 人　亞邁海運承攬運送有限公司
　　法定代理人　游碧慧
　　訴訟代理人　陳凱君律師
右當事人間請求損害賠償事件，上訴人對於中華民國九十二年六月十日台灣高等法院
第二審更審判決︵九十一年度海商上更(一)字第四號︶，提起上訴，本院判決如下：
    主  文
原判決廢棄，發回台灣高等法院。
    理  由
本件上訴人主張：伊於民國八十六年六月間，委託被上訴人將電腦顯示器七百七十九
件︵下稱系爭貨物︶自我國台中港運至阿根廷布宜諾斯艾利斯港，交付與買主MICRO-
LAND TRADING INC.︵下稱MICROLAND公司︶，因該公司遲未給付餘款美金八萬一千零
十六元，經伊解除買賣契約，未將載貨證券交付。詎被上訴人竟仍將系爭貨物交由M-
ICROLAND公司提領，伊因而受有美金八萬一千零十六元之損害，被上訴人自應負債務
不履行之賠償責任等情。依運送契約及載貨證券之法律關係，求為命被上訴人如數給
付，或按清償時台灣銀行賣出匯率折合新台幣給付，並加付法定遲延利息之判決。
被上訴人則以：依載貨證券背面第二十四條之記載，上訴人依運送契約所生之損害賠
償請求權時效為一年；又依第二條記載，兩造係約定以美國一九三六年海上貨物運送
條例︵下稱一九三六年條例︶或一九二四年統一載貨證券規則國際公約（海牙規則）
︵下稱一九二四年公約︶為準據法，而依一九三六年條例第三條第六項及一九二四年
公約第三條第六項規定，託運人請求運送人損害賠償之時效亦為一年。縱適用我國法
律，上訴人既持有載貨證券，係有受領貨物權利之人，應受修正前海商法第一百條第
二項規定一年時效之限制。系爭貨物於八十六年六月二十五日裝船，上訴人遲至八十
八年七月二十二日始提起本件訴訟，已逾一年時效期間等語，資為抗辯。
原審以：上訴人主張之事實，業據提出載貨證券、發票及出口報單等件為證。被上訴
人以前揭情詞置辯。查系爭載貨證券背面第二條及第二十四條固記載兩造應以一九三
六年條例或一九二四年公約為本件運送契約之準據法，惟此係定型化條款，被上訴人
未舉證證明上訴人已同意是項記載，上訴人自不受其拘束。兩造均係本國公司，就系
爭運送契約之成立及要件，應適用我國法律。八十九年五月五日修正前之民法第六百
二十三條固規定：關於物品或旅客之運送，如因喪失、損傷、或遲延而生之賠償請求
權，自運送終了，或應終了之時起，二年間不行使而消滅。但修正前海商法第五條規
定：海商事件，本法無規定者，適用民法及其他有關法律之規定。故有關海上運送事
件當事人之權利義務關係，於海商法有規定時，應優先適用海商法之規定。依修正前
海商法第一百條第二項規定，受領權利人之損害賠償請求權，自貨物受領之日或自應
受領之日起一年內，不行使而消滅。又所謂受領權利人，於運送人發行載貨證券之情
形，以持有載貨證券之人為有受領權利人，不因託運人持有載貨證券而有異，即託運
人因貨物滅失對運送人行使損害賠償請求權時，應適用上開一年時效之規定。且該規
定並未限制於貨物毀損或一部滅失時，始有其適用，故於貨物全部滅失之情形，亦在
適用之列，最高法院八十八年台上字第七五一號著有判例可資參照。系爭貨物係於八
十六年七月三十一日運抵目的地港，加上報關及課稅期間三日至五日，受領日應為八
十六年八月四日。上訴人應自該日起一年內提起訴訟，乃其於八十八年七月九日始委
請律師向被上訴人請求賠償，並遲至同年月二十二日始起訴，顯已逾一年時效期間，
被上訴人為時效抗辯，拒絕給付，應屬有據。從而，上訴人基於運送契約及載貨證券
之法律關係，訴請被上訴人給付美金八萬一千零十六元，或按清償時台灣銀行賣出匯
率折合新台幣給付，並加付法定遲延利息及其利息，洵非正當，不應准許。因而維持
第一審所為上訴人敗訴之判決，駁回其上訴。
查修正前海商法第一百條第二項規定之一年時效，係指海運貨物之受領權利人對於因
貨物毀損、滅失所生之損害賠償請求權而言，不包括一般債務不履行之損害賠償請求
權在內。上訴人一再主張其係基於託運人之地位依運送契約請求被上訴人負債務不履
行之損害賠償責任︵見一審卷第六頁、原審更字卷第八九頁背面︶，並未提及以貨物
受領權利人之地位請求損害賠償，原審徒以其持有載貨證券而認應適用上開關於受領
權利人賠償請求權之時效規定，不無可議。上訴論旨，指摘原判決不當，聲明廢棄，
非無理由。
據上論結，本件上訴為有理由。依民事訴訟法第四百七十七條第一項、第四百七十八
條第二項，判決如主文。
中　　　華　　　民　　　國　　九十三　　年　　 十一 　　月　　二十五　　日
                              最高法院民事第二庭
                                  審判長法官  蕭　亨　國
                                        法官  楊　鼎　章
                                        法官  陳　淑　敏
                                        法官  陳　重　瑜
                                        法官  鄭　玉　山
      右正本證明與原本無異
 　　　　　                              　　　書  記  官
中　　　華　　　民　　　國　　九十三　　年　　 十二 　　月　　 十六 　　日
                                                                        ｖ
